【裁判字號】    88,簡上,78
【裁判日期】    900629
【裁判案由】    違反勞工安全衛生法
【裁判全文】
臺灣新竹地方法院刑事判決                          八十八年度簡上字第七八號
    公  訴  人  臺灣新竹地方法院檢察署檢察官
    上  訴  人
    即  被  告  丙○○
    選任辯護人  鄭勵堅律師
右列上訴人因違反勞工安全衛生法案件，不服本院新竹簡易庭八十七年度竹簡字第五
一九號，中華民國八十八年六月八日第一審簡易判決（原聲請簡易處刑案號：台灣新
竹地方法院檢察署八十七年度偵字第六二八六號）提起上訴，本院管轄第二審之合議
庭認不得以簡易判決處刑，改依通常訴訟程序審理，自為第一審判決如左：
    主  文
原判決關於丙○○部分撤銷。
丙○○無罪。
    理  由
一、公訴意旨略以：上訴人即被告丙○○為設於台中市○區○○路二十號十四樓之四
    之坤福營造股份有限公司（下稱坤福公司，聲請簡易判決處刑書及原審刑事簡易
    判決書均誤載為坤福有限公司）負責人，於民國八十七年間承攬位於新竹市○○
    路九八號之公學新村國宅新建工程，經檢查機構即臺灣省政府勞工處北區勞工檢
查所（下稱北區勞檢所）於八十七年七月十日派員實施勞動檢查，發現上開工程
    之工作場所計有九項缺失事實，經該所於八十七年七月二十二日以八十七年北檢
    四字第三○二八九號以有發生職業災害之虞，函請新竹市政府予以停工處分，復
    以八十七年北檢四字第三０二八八函請僱主限期改善，新竹市政府並於八十七年
    月三十一日以八七府社勞字第五七二四四號函令停工，詎北區勞檢所於八十七年
    八月二十八日再度派員實施複查結果，發現僱主未經主管機關同意，即繼續施工
    ，因認被告丙○○涉有違反勞工安全衛生法第三十二條第一項第三款之罪嫌等語
    。
二、本件公訴人認被告涉有上述犯行，無非係以：被告丙○○為坤福公司之代表人，
    為其論據。訊據上訴人即被告丙○○固坦承為坤福公司之董事長，然堅決否認有
    何違反勞工安全衛生法之犯行，辯稱：伊雖係坤福公司之董事長，然而該公司之
    管理採分層負責制度，董事長雖對外代表公司，然並非事必躬親，有關工地之事
    項，均委由工地工務所長負責，伊並不知情所謂停工通知，亦未有指示繼續施工
    之行為，自難僅因伊登記為公司負責人即遽以違反勞工安全衛生法相繩等語。
三、按犯罪事實應依證據認定之，無證據不得推定其犯罪事實。又不能證明被告犯罪
    者，應諭知無罪之判決，刑事訴訟法第一百五十四條﹑第三百零一條第一項分別
    定有明文。次按，勞工安全衛生法之處罰對象，在雇主與事業經營負責人合一之
    場合，固不發生犯罪主體誰屬之問題，然於兩者分離之情形，則應視該有關勞工
    安全之設施，係由何人參與實際經營決定之。若顯未參與事業之實際經營者，欲
    使其就勞工安全設施之不當負責，將使責任歸屬陷於模糊，並使該未參與事業之
    實際經營者負過重之責。故事業主若未實際參與事業之經營，而悉由事業之經營
    負責人為之者，即應以事業實際之經營負責人為處罰之對象，始符立法之旨趣。
    經查：
（一）坤福公司承攬位於新竹市○○路九八號之公學新村國宅新建工程，在施工期間
      經檢查機構即北區勞檢所於八十七年七月十日派員實施勞動檢查，發現上開工
      程之工作場所計有如附表所示之九項缺失，其中如附表編號二、三、五、八項
      所示之缺失，並有發生職業災害危險之虞，北區勞檢所乃於八十七年七月二十
      二日以八十七年北檢四字第三○二八八號函通知坤福公司（副知新竹市政府）
      前揭檢查之結果計有如附表所示之九項缺失，要求該公司應限期改善，並說明
      其中如附表編號二、三、五、八項缺失已另案移送新竹市政府處分並請立即改
      善，且第二、三、五、八項立即停工改善，非經複查合格，不得使勞工於該場
      所從事作業；北區勞檢所並於同日再以八十七年北檢四字第三○二八九號函通
      知新竹市政府謂：坤福公司承造之公學新村國宅新建工程，經本所於八十七年
      七月十日派員檢查結果，有上開如附表編號二、三、五、八項之缺失，有發生
      職業災害之虞，請就該工作場所立即停工，直至改善完妥再報經本所認可後始
      准恢復使用。主管機關即新竹市政府於收受北區勞檢所上開函文後，旋於同年
      月三十一日分別以(1)八七府社勞字第五七二三六號函通知坤福公司謂：依北區
      勞檢所實施檢查結果，計有如附表所示之九項缺失，請即依照通知書內列事項
      限期改善，並將改善結果函復北區勞檢所，副知該府；及以(2)八七社勞字第五
      七二四四號函通知坤福公司謂：因北區勞檢所於八十七年七月十日派員實施勞
      動檢查結果，發現有如附表編號二、三、五、八項所列設備、場所之缺失，有
      發生職業災害之虞，而依勞工安全衛生法第二十七條之規定令坤福公司應立即
      停工，直至改善完妥，報經北區勞檢所檢查認可後，始准復工。詎坤福公司竟
      違反新竹市政府前揭停工之通知，未經主管機關同意復工，仍在該工地繼續施
      工，嗣於同年八月二十八日北區勞檢所再度派員至前揭工地檢查時，發現坤福
      公司未經主管機關同意復工，即令勞工在前揭工地繼續施工，而將上開應行停
      工之外牆施工架予以拆除，並有安裝電梯、樓梯扶手安裝中之情形，而違反新
      竹市政府所為之停工通知之事實，業據證人即北區勞檢所檢查員乙○○證述明
      確，核與證人即坤福公司工務所所長黃誠諄證述之情節大致相符，復有北區勞
      檢所八十七年七月二十二日八十七年北檢四字第三○二八八號函、八十七年北
      檢四字第三○二八九號函、八十七年七月十日及同年八月二十八日之勞工檢查
      結果會談紀錄、新竹市政府同年月三十一日八七府社勞字第五七二三六號函、
      八七社勞字第五七二四四號函等各一件附卷可稽；且坤福公司負責實際執行公
      司業務之總經理甲○○亦到庭證稱：該公司確有收受上開函文，伊均批示要工
      地儘快改善回復等語，並有坤福公司八十七年九月一日（八七）坤造字第二四
      二號函一件在卷可參，是以，坤福公司違反主管機關即新竹市政府所發布之停
      工通知之規定，足堪認定。
（二）次查，證人即坤福公司之總經理甲○○於本院審理時到庭證稱：坤福公司係採
      用總經理制，公司政策的執行由總經理負責推動，董事長主持董事會，作重大
      決策，決策後都是由總經理執行，而上開北區勞檢所之函文及新竹市政府之停
      工停知等均係由伊批示要工地儘快改善回復等情，參以，被告所提出之北區勞
      檢所及新竹市政府寄予坤福公司之上開函文，最高之層級亦均係僅由坤福公司
      之總經理甲○○批示等情，有前揭函文在卷可考，則證人甲○○之證言應堪採
      信，是被告丙○○辯稱伊係公司之董事長，僅負責公司之決策，而未參與公司
      業務之執行，實際執行者為總經理等語，尚非屬全然無據。
（三）綜上所述，被告丙○○既未參與事業之實際經營，即難單以其係坤福公司名義
      上之負責人而繩之以違反勞工安全衛生法之罪責，公訴人所持之論據，尚不能
      證明被告有上述違反勞工安全衛生法之犯行，此外，本院復查無其他確切證據
      ，足資審認被告涉有公訴人所指之前開犯行，被告犯罪尚屬不能證明。原審失
      察，對被告遽以論罪科刑，尚有未當。上訴意旨據此指摘原判決不當，為有理
      由，自應由本院予以撤銷改判，並準用刑事訴訟法第三百六十九條第二項規定
      自為第一審判決，而為被告無罪判決之諭知。
四、第按，本件既應為上訴人即被告無罪判決之諭知，則依刑事訴訟法第四百五十二
    條、第四百五十一條之一第四項但書第三款之規定，本案原審自不得逕以簡易判
    決處刑。為此本院管轄第二審之合議庭雖將原判決撤銷改判，然原審既不得逕以
    簡易判決處刑，則本院管轄第二審之合議庭自應準用刑事訴訟法第三百六十九條
    第二項規定自為第一審判決，附此敘明。
五、末按，坤福公司既採總經理制，總經理甲○○為該公司業務之執行者，則其是否
    為本件違反勞工安全衛生法之實際經營負責人，而有無違反該法第三十二條第一
    項第三款之罪嫌，自應由檢察官本勿枉勿枉之精神，續以查明，併此敘明。
據上論斷，應依刑事訴訟法第四百五十二條、第四百五十五條之一第一項、第三項、
第三百六十九條第一項前段、第二項、第三百六十四條、第三百零一條第一項，判決
如主文。
本案經檢察官吳金棟到庭執行職務。
中      華      民      國      九十    年     六     月     二十九     日
                                  臺灣新竹地方法院刑事第二庭
                                   審判長法  官   王  銘  勇
                                         法  官   楊  明  箴
                                         法  官   謝  永  昌
右正本證明與原本無異。
如不服本判決，應於判決送達後十日內向本院提出上訴狀( 應附繕本 )，上訴於
臺灣高等法院。
                                         書記官   陳  凰  榆
中      華      民      國      九十    年     六     月     二十九     日
附表：
一、起重機具之吊鉤或吊具，未有防止吊舉中所吊物體脫落之裝置。
二、樓梯開口部分、施工架工作台未設護欄或護蓋等防護設備。
三、勞工於施工架上作業未供給足夠之工作台（應舖設二片踏板）。
四、氧氣、乙炔鋼瓶未直立穩妥放置並固定，以防止傾倒危險。
五、工作場所有物體飛落之虞，未設置防止物體飛落之設備。
六、通路上使用臨時配線或移動電線未架高或妥為良好防護。
七、作業中有物體飛落或飛散致危害勞工之虞，未置備及使用安全帽或其他防護。
八、勞工於高度二公尺以上從事作業有墜落之虞，無安全網等措施，未使勞工載用安
    全帽、安全帶等防護具。
九、對於（工架組配）作業主管，未使其接受該作業主管安全衛生教育，並將合格證
    書存工地備查。


司法院資訊處製作；財團法人民間司法改革基金會備份。
